臺灣基隆地方法院民事裁定
111年度消債更字第17號
聲  請  人
即  債務人  黃志生  


上列當事人聲請消費者債務清理事件，本院裁定如下：
    主  文
聲請人甲○○自中華民國一百一十一年二月二十二日下午五時起開
始更生程序。
命司法事務官進行本件更生程序。
    理  由
一、按為使負債務之消費者得依消費者債務清理條例（下稱債清
    條例）所定程序清理債務，以調整其與債權人及其他利害關
    係人之權利義務關係，保障債權人之公平受償，謀求消費者
    經濟生活之更生及社會經濟之健全發展，特制定債清條例（
    參見債清條例第1條）。次按債務人不能清償債務或有不能
    清償之虞者，得依債清條例所定更生或清算程序，清理其債
    務；債務人無擔保或無優先權之「本金及利息」債務總額未
    逾新臺幣（下同）12,000,000元者，於法院裁定開始清算程
    序或宣告破產前，得向法院聲請更生；債務人對於金融機構
    負債務者，在聲請更生或清算前，應向最大債權金融機構請
    求協商債務清償方案，或向其住、居所地之法院或鄉、鎮、
    市、區調解委員會聲請債務清理之調解；協商或調解成立者
    ，債務人不得聲請更生或清算，但因不可歸責於己之事由，
    致履行有困難者，不在此限；本條例施行前，債務人依金融
    主管機關協調成立之中華民國銀行公會會員，辦理消費金融
    案件無擔保債務協商機制與金融機構成立之協商，準用前二
    項之規定。債清條例第3條、第42條第1項、第151條第1項、
    第7項、第9項定有明文。而依債清條例第2條第1項、第2項
    規定，債清條例所稱消費者，指五年內未從事營業活動或從
    事營業額平均每月200,000元以下之小規模營業活動之自然
    人。準此，五年內未從事營業活動或從事營業額平均每月20
    0,000元以下之小規模營業活動之自然人，倘有不能清償債
    務或有不能清償債務之虞，且客觀上並無濫用更生或清算程
    序之情事者，自應使其藉由債清條例所定程序清理債務。第
    按法院開始更生程序之裁定，應載明其年、月、日、時，並
    即時發生效力；法院開始更生或清算程序後，得命司法事務
    官進行更生或清算程序，必要時得選任律師、會計師或其他
    適當之自然人或法人一人為監督人或管理人，債清條例第45
    條第1項、第16條第1項規定甚明。
二、聲請意旨略以：
　　聲請人即債務人與債權銀行協商不成立；且聲請人現今每月
    收入，扣除必要生活與扶養支出以後，已經所剩無幾，而有
    不能清償債務之情形；因聲請人無擔保或無優先權之債務總
    額，尚未逾12,000,000元，復未經法院裁定開始清算程序或
    宣告破產，爰依法向本院聲請更生等語。
三、經查：
  ㈠聲請人主張其係五年內未從事營業活動或從事營業額平均每
    月200,000元以下之小規模營業活動之自然人，且未經法院
    裁定開始清算程序或宣告破產，尤以本件無擔保或無優先權
    之債務總額未逾12,000,000元，聲請人復與最大債權銀行協
    商不成立等情，業據提出與其主張相符之財產及收入狀況說
    明書、債權人清冊、108、109年度綜合所得稅各類所得資料
    清單、全國財產稅總歸戶財產查詢清單、勞工保險被保險人
    投保資料表、財團法人金融聯合徵信中心當事人綜合信用報
    告－債務清理條例前置協商專用債權人清冊、安泰銀行前置
    協商不成立通知書等件為證，堪信聲請人關此主張俱為真實
    ，並可認本件聲請尚與債清條例第2條第1項、第3條、第42
    條第1項、第151條之程序要件相符；準此，本院所應次予評
    估者，當屬衡諸聲請人目前之全部收支暨其財產狀況，聲請
    人究否已不能維持人性尊嚴之最低生活條件，而有「不能清
    償債務或有不能清償之虞」等情形。
　㈡聲請人現今究否不能維持人性尊嚴之最低生活條件，而有「
    不能清償債務或有不能清償之虞」等情形：　
  ⒈本件截至相關債權人因本院通知而陸續陳報債權額之時止，
    聲請人無擔保或無優先權之「本金及利息債務」，累計約合
    9,704,989元（按：參酌債清條例第42條第1項之立法理由，
    本院評估聲請人有無「不能清償債務或有不能清償之虞」，
    僅計列債權人之「本金及利息債務」，不併算債權人主張之
    違約金或其他費用），此有債權人提出之陳報內容存卷為憑
    。
　⒉聲請人名下雖有房屋1棟，然其課稅現值僅止190,764元，聲
    請人亦僅持分1/3，此除據聲請人提出全國財產稅總歸戶財
    產查詢清單為證，並經本院職權查詢聲請人之財產歸戶調件
    明細確認無訛。是縱予變現換價，聲請人名下房屋（聲請人
    持分1/3）亦難悉數抵充前揭高達9,704,989元之債務。
  ⒊聲請人主張其最近三個月之收入係每月30,000元乙節，業據
    提出110年11月、12月及111年1月之薪俸袋為證；而本院核
    閱卷證資料，亦查無可認聲請人短報收入之情事。
　⒋聲請人陳報其尚須扶養母親1人、未成年子女2人，其母親之
    扶養義務人總計5名、其未成年子女之扶養義務人總計2名等
    情，悉經提出戶籍謄本、親屬系統表為證。因債清條例第64
    條之2第1項、第2項規定，「債務人必要生活費用，以最近
    一年衛生福利部或直轄市政府所公告當地區每人每月最低生
    活費一點二倍定之。」「受扶養者之必要生活費用，準用第
    1項規定計算基準數額，並依債務人依法應負擔扶養義務之
    比例認定之。」而聲請人與受其扶養者，均係住居於基隆市
    ，經參酌衛生福利部公告之111年度臺灣省（含基隆市）每
    人每月最低生活費為14,230元，推算聲請人每月必要支出總
    計應為37,567元（計算式：14,230元×1.2＋14,230元×1.2÷5＋
    14,230元×1.2÷2×2＝37,567元）。
  ⒌承前，聲請人每月收入30,000元，扣除其每月必要性支出37,
    567元，聲請人已無餘裕，互核勾稽上情以觀，堪認聲請人
    客觀上確實有不能清償債務之虞，而有藉助更生制度，調整
    其與債權人間之權利義務關係，俾重建其經濟生活之必要。
四、綜上所述，聲請人為五年內俱未從事營業活動或從事營業額
    平均每月200,000元以下之小規模營業活動之自然人，復未
    經法院裁定開始清算程序或宣告破產，尤以本件無擔保或無
    優先權之「本金及利息債務」總額未逾12,000,000元，且其
    業與最大債權銀行協商不成立，此外，衡諸聲請人目前之全
    部收支暨其財產狀況，聲請人已不能維持人性尊嚴之最低生
    活條件，而有不能清償債務之虞，兼之本件查無債清條例第
    6條第3項、第8條或第46條各款所定應駁回更生聲請之事由
    存在，則其本件更生聲請，自屬有據，並應准許。又聲請人
    於更生程序開始後，應另行提出足以為債權人會議可決或經
    法院認為公允之更生方案以供採擇，俾免更生程序進行至應
    行清算之程度（債清條例第61條規定參看），而本院司法事
    務官於進行更生程序、協助聲請人提出更生方案時，亦應注
    意酌留聲請人生活上應變所需之費用，並依社會常情衡量聲
    請人之償債能力，依此協助債務人擬定公允之更生方案，期
    與債清條例重建債務人經濟生活之立法目的相合。
五、依債清條例第45條第1項、第16條第1項，裁定如主文。
中　　華　　民　　國　　111 　年　　2 　　月　　22　　日
                  民事庭法  官   王慧惠
以上正本係照原本作成。　　　　　　　　　   
本件裁定不得抗告。
中　　華　　民　　國　　111 　年　　2 　　月　　22　　日
                        書記官   姚安儒